臺灣高等法院臺中分院刑事判決
111年度上訴字第522號

上  訴  人  
即  被  告  張俊南
選任辯護人  張淳軒律師
上列上訴人即被告因違反毒品危害防制條例案件，不服臺灣臺中
地方法院110年度訴字第2130號中華民國111年1月5日第一審判決
（追加起訴案號：臺灣臺中地方檢察署110年度偵字第27605號、
第29928號），提起上訴，本院判決如下：
    主  文
上訴駁回。
    犯罪事實
一、乙○○明知甲基安非他命為毒品危害防制條例第2條第2項第2
    款所定之第二級毒品，依法不得販賣、持有，竟基於販賣第
    二級毒品甲基安非他命之犯意，於民國110年7月18日晚間8
    時4分許，以微信通訊軟體與黃○○議妥以新臺幣（下同）150
    0元之代價交易甲基安非他命1包，並約定於同日晚上8時30
    分許，在臺中市○○區○○○○路000號進行交易，乙○○遂以通訊
    軟體FACETIME聯繫蔡○○（所涉幫助販賣第二級毒品部分，業
    經原審以110年度訴字第1735號判決判處罪刑在案），要求
    蔡○○開車載其前往，蔡○○駕駛車牌號碼0000-00號自用小客
    車（下簡稱「甲車」）搭載乙○○前往上開約定地點，迨其等
    於同日晚間8時35分許抵達後，乙○○旋下車在甲車旁，將甲
    基安非他命1包交付黃○○，並向黃○○收取價金1500元而完成
    交易，蔡○○並因此獲得車資400元之報酬。
二、乙○○與蔡○○、洪○○（蔡○○、洪○○2人所涉販賣第二級毒品部
    分，業經原審以110年度訴字第1735號判決判處罪刑在案）
    均明知甲基安非他命為毒品危害防制條例第2條第2項第2款
    所定之第二級毒品，依法不得販賣、持有，竟先後為下列行
    為：
  ㈠乙○○與蔡○○、洪○○共同基於販賣第二級毒品甲基安非他命之
    犯意聯絡，由洪○○於110年7月28日晚間7時30分許，以微信
    通訊軟體與柯○○議妥以2000元之代價交易甲基安非他命1包
    ，隨即以通訊軟體FACETIME聯繫蔡○○指示其前往面交，蔡○○
    遂駕駛甲車，先至臺中市河北路2段與永定二街交岔路口，
    向乙○○拿取甲基安非他命1包後，於110年7月28日晚間8時24
    分許，駕駛甲車抵達臺中市○區○○路0段00號，將甲基安非他
    命1包交予柯○○，並向柯○○收取價金2000元而完成交易，乙○
    ○、蔡○○、洪○○嗣朋分該價金而各取得1000元、500元、500
    元。
  ㈡柯○○於上開犯罪事實欄二㈠所示時、地購得甲基安非他命後，
    旋於同日晚間8時50分許為警查獲，其允諾配合查緝毒品，
    而於110年7月29日下午6時53分許，以微信通訊軟體與洪○○
    聯繫，佯以購買第二級毒品甲基安非他命之意，乙○○即與洪
    ○○、蔡○○共同基於販賣第二級毒品之犯意聯絡，由洪○○與柯
    ○○議妥以2300元之價格至汽車旅館交易毒品，洪○○隨即以通
    訊軟體FACETIME聯繫蔡○○指示其前往面交，蔡○○遂駕駛甲車
    ，先至臺中市河北路2段與永定二街交岔路口，向乙○○拿取
    甲基安非他命1包後，於同日晚間7時45分許，駕駛甲車抵達
    論情汽車旅館（址設臺中市○區○○○○街0○0號）777號房前，
    蔡○○將甲基安非他命1包交付柯○○，並向其收取價金2300元
    ，旋經在場埋伏之員警當場查獲而止於未遂。
三、乙○○基於持有第三級毒品純質淨重5公克以上之犯意及意圖
    販賣而持有混合第三、四級二種以上之毒品之犯意，於110
    年8月23日之某時，在臺中市太平區大坑一帶，向真實姓名
    年籍不詳綽號「阿奇」之人，購入第三級毒品愷他命3包（
    純質淨重合計11.3417公克），及含有混合第三級毒品「4-
    甲基甲基卡西酮」、「甲基-N,N,二甲基卡西酮」及第四級
    毒品「硝西泮」之咖啡包（以下簡稱「毒咖啡包」）共40包
    。嗣經蔡○○及黃○○之指認，員警於110年8月30日晚間9時40
    分許，在臺中市○○區○○○街00號拘提乙○○，當場扣得毒咖啡
    包20包、安非他命1包、愷他命3包；再經乙○○同意至臺中市
    ○○區○○○街00○0號4樓進行搜索，扣得毒咖啡包20包，而查悉
    上情。　　　
四、案經臺中市政府警察局第二分局移送臺灣臺中地方檢察署檢
    察官偵查起訴。
    理  由
一、證據能力：
　㈠按被告以外之人於審判外之陳述雖不符刑事訴訟法第159條之
    1至第159條之4等4條之規定，而經當事人於審判程序同意作
    為證據，法院審酌該言詞陳述或書面陳述作成時之情況，認
    為適當者，亦得為證據。當事人、代理人或辯護人於法院調
    查證據時，知有刑事訴訟法第159條第1項不得為證據之情形
    ，而未於言詞辯論終結前聲明異議者，視為有前項之同意，
    刑事訴訟法第159條之5定有明文。該條立法意旨在於傳聞證
    據未經當事人之反對詰問予以核實，原則上先予排除。惟若
    當事人已放棄反對詰問權，於審判程序中表明同意該等傳聞
    證據可作為證據；或於言詞辯論終結前未聲明異議，基於尊
    重當事人對傳聞證據之處分權，暨證據資料愈豐富，愈有助
    於真實發見之理念，且強化言詞辯論主義，使訴訟程序得以
    順暢進行，上開傳聞證據亦均具有證據能力。經查，本件以
    下所引用被告以外之人於審判外之言詞或書面陳述，業經於
    審理期日踐行調查證據程序，檢察官、上訴人即被告乙 ○○
    （下稱被告）及其辯護人於準備程序中表示無意見（見本院
    卷第82頁），且迄至言詞辯論終結前亦未聲明異議，本院審
    酌該等言詞或書面陳述之製作及取得，並無證據顯示有何違
    背程序規定而欠缺適當性之情事，認以之為證據應屬適當，
    自均有證據能力。
  ㈡又按除法律另有規定外，實施刑事訴訟程序之公務員因違背
    法定程序取得之證據，其有無證據能力之認定，應審酌人權
    保障及公共利益之均衡維護，刑事訴訟法第158條之4定有明
    文。查本件以下所引用之非供述證據，經本院於審理中提示
    並告以要旨而為調查時，檢察官、被告及辯護人均未表示無
    證據能力，本院審酌該等證據作成及取得之程序均無違法之
    處，依上開規定之反面解釋，亦應認均有證據能力。
  ㈢再按被告之自白，非出於強暴、脅迫、利誘、詐欺、疲勞訊
    問、違法羈押或其他不正之方法，且與事實相符者，得為證
    據，刑事訴訟法第156條第1項定有明文。本件被告於審理中
    所為之自白，並未提出其他可供證明被告究有如何之遭受「
    強暴、脅迫、利誘、詐欺、疲勞訊問、違法羈押或其他不正
    之方法」始為自白之證據，以供本院得以即時調查審認，被
    告所為之自白，堪認出於自由意志，得採為本件判決之基礎
    。
二、認定犯罪事實所憑之證據及理由：
　㈠上開事實，業經被告於警詢時、偵查中、原審及本院審理中
    坦承不諱（見偵27605號卷第43、47頁、第49至59頁，第192
    至195頁、第203至205頁；原審卷第72頁，本院卷第79、112
    頁），核與證人即共犯蔡○○、洪○○於警詢時、偵查中之證述
    （見偵29928號卷第113至123頁、偵27605號卷第203至204頁
    ；偵29928號卷第67至81頁、第91至103頁、偵27605號卷第2
    02至204頁）及證人蔡○○於原審訊問時之陳述（見原審卷第7
    7至83頁），證人即購毒者黃○○、柯○○於警詢時之證述（見
    偵29928號卷第133至143頁、第145至151頁、第161 至171頁
    、第173至177頁、第179至187頁）相符。並有供乙○○指認犯
    罪嫌疑人紀錄表暨真實姓名對照表（見偵27605號卷第61至6
    7頁）、110年8月30日搜索扣押筆錄暨扣押物品目錄表（受
    執行人：乙○○，執行處所：臺中市○○區○○○街00號前，見偵2
    7605號卷第69至77頁）、110年8月31日搜索扣押筆錄暨扣押
    物品目錄表（受執行人：乙○○，執行處所：臺中市○○區○○○
    街00○0號4樓，見偵27605號卷第81至91頁）、現場暨扣押毒
    品重量初篩照片（110年8 月30日、臺中市○○區○○○街00號前
    查獲，見偵27605號卷第93第101頁；110年8月31日、臺中市
    ○○區○○○街00○0號4樓查獲，偵27605號卷第103至105頁）、
    查扣被告持用行動電話內之Telegram、微信、FaceTime等資
    訊擷圖（見偵27605號卷第107至111頁）、被告持用行動電
    話與黃○○之微信紀錄（含個人資料頁面及對話記錄，見偵27
    605號卷第113至117頁、第123頁）、蔡○○持用行動電話與被
    告之FACETIME對話紀錄擷圖（見偵27605號卷第119至121頁
    ）、蔡○○於110年7月28、29日駕駛車號0000-00號自用小客
    車上之行車紀錄器影像擷圖、錄音譯文及停留在布絡養身會
    館、便利商店之監視器影像截圖（見偵27605號卷第125至13
    9頁，第141至149頁）、供蔡○○、洪○○、黃○○之指認犯罪嫌
    疑人紀錄表暨真實姓名對照表（見偵29928號卷第83至89頁
    、第105至111頁、第125至131頁、第153至159頁）、扣押物
    品清單及扣押物品照片、贓證物款收據（見偵29928號卷第3
    05至317頁、第323至324頁、第329頁、第369至379頁）、衛
    生福利部草屯療養院鑑驗書110年9月17日草療鑑字第110080
    0639號鑑驗書（見偵29928號卷第381至383頁）、110年9月9
    日草療鑑字第1100800638號鑑驗書（見偵29928號卷385至41
    3頁），並有扣案如附表二編號1至3 所示之物可憑，足認被
    告前揭任意性之自白，核與事實相符，堪以採信。
　㈡按販賣毒品者，其主觀上須有營利之意圖，且客觀上有販賣
    之行為，即足構成，至於實際上是否已經獲利，則非所問。
    又我國查緝毒品之施用或販賣一向執法甚嚴，對於販賣毒品
    者尤科以重度刑責，而販賣毒品既係違法行為，當非可公然
    為之，亦無公定價格，且容易分裝並增減份量，而每次買賣
    之價量，可能隨時依雙方關係深淺、資力、需求量及對行情
    之認知、來源是否充裕、查緝是否嚴謹、購買者被查獲時供
    述購買對象之可能風險之評估等情形，而異其標準，非可一
    概而論，是販賣之利得，誠非固定，除非經行為人詳細供出
    各次所販賣之毒品之進價及售價，且數量俱臻明確外，實難
    察得其交易實情，但販賣毒品係重罪，且毒品量微價高，取
    得不易，倘若非有利可圖，一般人當無干冒重度刑責而提供
    毒品給他人之可能，是其販入之價格必較售出之價格低廉，
    而有從中賺取買賣差價牟利之意圖及事實，應屬合理之認定
    ，縱使販賣之人從價差或量差中牟利方式雖異，其意圖營利
    之非法販賣行為仍屬同一。本件被告與購毒者黃○○、柯○○既
    非至親，被告竟甘冒遭到查緝判處重刑之危險，就犯罪事欄
    部分係將第二級毒品交付黃○○並收取對價，並就犯罪事實欄
    二㈠、㈡係推由蔡○○攜帶毒品依約前往交易，其中犯罪事實欄
    二㈠已取得對價，㈡部分則因柯○○配合員警佯為購買而查獲，
    顯見被告就上開犯罪事實欄一、二㈠、㈡所示之販賣第二級毒
    品犯行，對被告而言係屬有利可圖始願為之。且被告於原審
    審理中復供稱其係賺取量差等語（見原審卷第72頁），堪認
    被告就犯罪事實欄一、二㈠、㈡所示販賣第二級毒品甲基安非
    他命之犯行，被告有從中獲利之意圖甚明。
　㈢又公訴意旨就犯罪事實欄一部分，雖認被告係與證人蔡○○共
    同販賣第二級毒品等語，惟按刑法上之幫助犯，係對於犯罪
    與正犯有共同之認識，而以幫助之意思，對於正犯資以助力
    ，而未參與實施犯罪之行為者而言（最高法院75年度台上字
    第1509號、84年度台上字第 5998號、第6475號、88年度台
    上字第1270號判決參照），是以如未參與實施犯罪構成要件
    之行為，且係出於幫助之意思提供助力，即屬幫助犯，而非
    共同正犯（最高法院98年度台上字第3670號判決意旨參照）
    。經查，被告於犯罪事實欄一所載時、地，固係由證人蔡○○
    駕駛甲車搭載其前往交易地點，且證人蔡○○亦知悉被告係要
    與買家進行毒品交易，然證人蔡○○其駕車搭載被告前往交易
    地點之行為，尚非屬販賣毒品之構成要件行為，且依被告於
    警詢時供稱：該次與證人黃○○之交易，是其叫白牌車司機駕
    駛甲車載其去，是其本人交易等語（見偵29928卷第47頁）
    ，核與證人黃○○於警詢時證稱：110年7月18日該次交易，其
    以微信聯絡綽號「阿南」之被告，他是乘坐甲車前來，是被
    告從右後座下車與我交易，另外還有一個駕駛甲車之人，但
    其不認識他等語（見偵29928卷第139至141頁、第147至149
    頁）相符，是證人蔡○○客觀上既未直接經手毒品或價金，且
    本案與證人黃○○聯繫並商議毒品交易之數量、價格，及約定
    交易時間、地點，自始俱為被告1人，到場後復由被告直接
    面對證人黃○○進行甲基安非他命交易，又本案查無其他證據
    可證明被告與證人蔡○○間，就上開交易過程，彼此存有基於
    共同意思指引下而分工關係之認知，尚難認證人蔡○○所為已
    屬販賣第二級毒品罪之正犯。惟證人蔡○○既駕車搭載被告至
    指定處所進行毒品交易，其所為已對被告之販賣毒品行為提
    供助力，可認證人蔡○○應係基於幫助被告犯罪之意思，實施
    販賣第二級毒品罪構成要件以外之行為，而屬幫助犯，併此
    敘明。
  ㈣綜上，本件事證明確，被告上開犯行，均堪認定，應予依法
    論科。
三、論罪：
  ㈠於俗稱「釣魚」或「誘捕偵查」之情形，因行為人原即有販
    賣毒品營利之犯意，雖因經警設計誘捕，致實際上不能完成
    毒品交易，然因其原即具有販賣毒品之意思，客觀上又已著
    手於販賣行為，仍應論以販賣毒品未遂罪（最高法院102年
    度台上字第3427號裁判意旨可參）。就犯罪事實欄二㈡部分
    ，被告與證人洪○○、蔡○○原即有販賣甲基安非他命之犯罪意
    思，證人柯○○配合員警以通訊軟體和證人洪○○聯繫，此乃純
    係偵查技巧之實施，而被告與證人洪○○、蔡○○既本有販毒之
    故意，且由洪○○與柯○○約定價金並由被告備妥甲基安非他命
    ，推由證人蔡○○前往約定地點交付，縱事後因證人柯○○係配
    合員警查緝毒品而無購毒真意，致無法完成交易，惟被告與
    證人洪○○、蔡○○既已著手於此部分販賣第二級毒品行為之實
    行，自構成販賣第二級毒品未遂罪。
　㈡核被告如①犯罪事實欄一及犯罪事實欄二㈠所為，均係犯毒品
    危害防制條例第4條第2項之販賣第二級毒品罪；②犯罪事實
    欄二㈡所為，係犯毒品危害防制條例第4條第6項、第2項之販
    賣第二級毒品未遂罪；③犯罪事實欄三所為，係犯毒品危害
    防制條例第11條第5項之持有第三級毒品純質淨重5公克以上
    之罪，及同條例第9條第3項、第5條第3、4項之意圖販賣而
    持有第三、四級毒品混合二種以上之毒品罪。被告販賣前持
    有第二級毒品之低度行為，為販賣之高度行為吸收，均不另
    論罪。
　㈢被告與證人蔡○○、洪○○間，就上開犯罪事實欄二㈠、㈡所示犯
    行，有犯意聯絡及行為分擔，各應論以共同正犯。
  ㈣被告於犯罪事實欄三所示時、地，同時向「阿奇」購入純質
    淨重達5公克以上之第三級毒品愷他命及混合第三、四級毒
    品成分之毒咖啡包40包，而取得該等毒品之持有，其係以一
    行為同時觸犯持有第三級毒品達純質淨重5公克以上之罪及
    意圖販賣而持有第三、四級毒品而混合二種以上之毒品罪，
    為想像競合犯，依刑法第55條前段之規定，應從一重之意圖
    販賣而持有第三、四級毒品而混合二種以上之毒品罪處斷。
  ㈤被告所犯上開4罪，犯意各別，行為互殊，應分論併罰。
  ㈥刑之加重減輕：
  ⒈被告就犯罪事實欄三部分，其意圖販賣而持有第三、四級毒
    品而混合二種以上之毒品，應依毒品危害防制條例第9條第3
     項之規定加重其刑。
  ⒉被告就犯罪事實欄二㈡部分，被告與證人洪○○、蔡○○已著手於
    販賣第二級毒品行為之實行，惟因係證人柯○○配合員警為誘
    出販毒者而佯為進行毒品交易，並無買受之真意，致實際上
    不能完成毒品交易而未遂，應依刑法第25條第2項規定，按
    既遂犯之刑度減輕其刑。
  ⒊犯第4條至第8條之罪於偵查及歷次審判中均自白者，減輕其
    刑，毒品危害防制條例第17條第2項定有明文。被告本件販
    賣毒品既遂（即犯罪事實欄一、二㈠，2罪）、販賣第二級毒
    品未遂（即犯罪事實欄二㈡，1罪）、意圖販賣而持有第三、
    四級毒品而混合二種以上之毒品（即犯罪事實欄三，1罪）
    等犯行，均已於偵查中、原審及本院審理時坦承不諱，均應
    依毒品危害防制條例第17條第2項之規定減輕其刑。
　⒋被告就犯罪事實欄二㈡部分之犯行，應依刑法第70條之規定遞
    減輕之。另犯罪事實欄三部分之犯行，同時合於加重及減輕
    事由，應依刑法第71條之規定先加後減之。
　⒌又毒品危害防制條例第17條第1項規定：「犯第4條至第8條、
    第10條或第11條之罪，供出毒品來源，因而查獲其他正犯或
    共犯者，減輕或免除其刑。」所稱「供出毒品來源，因而查
    獲其他正犯或共犯」，係指被告供出毒品來源之有關資料，
    諸如上手之姓名、年籍、住居所、或其他足資辨別之特徵等
    ，使調查或偵查犯罪之公務員因而對之發動調查或偵查並查
    獲者，亦即被告之「供出毒品來源」，與調查或偵查犯罪之
    公務員對之發動調查或偵查並進而查獲之間，論理上須具有
    先後且相當之因果關係。又所稱「毒品來源」，係指被告原
    持有供自己犯該條項所列之罪之毒品源自何人之謂。因之，
    須被告所供出之毒品來源，與其所犯該條項所列之罪有直接
    關聯者，始得適用上開減免其刑之規定。被告雖供稱其毒品
    來源為暱稱「阿猴」之人，惟並未提供有效情資可供追查，
    並未因被告之供出毒品來源而查獲其他共犯或正犯之情事，
    有臺中市政府警察局第二分局111年3月10日中市警二分偵字
    第1110010983號函、臺灣臺中地方檢察署111年3月15日中檢
    謀海110 偵29928字第1119026754號函（見本院卷第71、73
    頁）可憑，是被告並無上開減免其刑規定之適用。
　⒌另辯護人固為被告請求適用刑法第59條規定酌減其刑，然刑
    法第59條所規定之酌量減輕其刑，係裁判上之減輕，必以犯
    罪之情狀顯可憫恕，認為科以最低度刑仍嫌過重者，始有其
    適用。如別有法定減輕之事由者，應優先適用法定減輕事由
    減輕其刑後，猶嫌過重時，方得為之（最高法院98年度台上
    字第6342號判決意旨參照）。經查，毒品戕害國民健康至鉅
    ，販賣毒品之情節尤重，更應嚴加非難，而被告於本案前，
    業因販賣第二級毒品案件，經本院以109年度上訴字第2442
    號、最高法院以110年度台上字第3260號判決判處應執行有
    期徒刑4年，於110年5月6日確定，此有臺灣高等法院被告前
    案紀錄表在卷可憑，並有本院109年度上訴字第2442號刑事
    判決可參（見原審卷第99至104頁）。是被告對於販毒之嚴
    重性理應知之甚明，然其竟於該案判決確定後未久仍再犯本
    案，且所為本件犯行非僅單一，實難認其犯罪情狀有何情堪
    憫恕之處；況且被告所犯本販賣第二級毒品既遂、未遂及意
    圖販賣而持有第三、四級毒品而混合二種以上之毒品等犯行
    ，該等法定刑經適用上開減刑等規定予以減輕、遞減或先加
    後減後，其刑度相較原本之法定刑，已減輕甚多，並無科以
    最低度刑仍嫌過重之情形，故認被告並無再適用刑法第59條
    規定予以減輕其刑之餘地。
四、本院之判斷及對上訴之說明：　　　
　㈠原審經審理結果，認被告罪證明確，並審酌被告無視國家對
    於杜絕毒品犯罪之禁令，而為本件販賣毒品及意圖營利而持
    有毒品等犯行，其所為助長施用毒品惡習，並足以使施用者
    導致精神障礙與性格異常，且有危害社會安全之虞，所生危
    害非輕，且被告於本案前，業因販賣第二級毒品案件，經法
    院判處罪刑確定，其竟於該案確定後不久即再犯本案，顯然
    未能知所警惕，實值非難；惟考量被告犯後坦承犯行之態度
    ，又斟酌其於各該犯行之角色分工，及所販賣或持有毒品之
    數量或獲利情形；兼衡被告自陳其為高中肄業之智識程度，
    先前從事貼磁磚之工作，月收入3至5萬元，育有1名未成年
    子女，家庭經濟狀況勉持等一切情狀，各核情量處如附表一
    「罪刑欄」所示之刑，且審酌被告之角色分工、犯行次數、
    密集程度、侵害程度等情，而定其應執行為有期徒刑7年4月
    。復就沒收部分說明：扣案如附表二編號1、3所示之毒咖啡
    包、愷他命，係本案查獲之第三、四級毒品，均屬違禁物，
    且為被告如犯罪事實欄三所持有或意圖營利而持有之毒品，
    均應依刑法第38條第1項規定宣告沒收；又包裝上開毒品之
    外包裝袋，因與其上所殘留之毒品難以析離，且無析離之實
    益與必要，應視同違禁物，一併沒收之；至送驗耗損部分之
    毒品因已滅失，爰不另宣告沒收。扣案如附表二編號2 所示
    甲基安非他命，係被告如犯罪事實欄二㈡販賣後剩餘之毒品
    ，此經被告於原審審理時供陳在卷（見原審卷第69頁），應
    依毒品危害防制條例第19條第1項規定，於該次犯行下宣告
    沒收銷燬；又包裝上開毒品之外包裝袋，因與其上所殘留之
    毒品難以析離，且無析離之實益與必要，應一併沒收銷燬之
    ；至送驗耗損部分之毒品因已滅失，爰不另宣告沒收銷燬。
    被告就犯罪事實欄一、二㈠犯行，各取得1500元、1000元之
    報酬，此經被告於原審審理中供陳在卷（見原審卷第72頁）
    ，此屬被告各該犯行之犯罪所得，雖未扣案，仍應依刑法第
    38條之1第1項前段、第3項規定，於各該相關連之罪刑下宣
    告沒收，於全部或一部不能沒收或不宜執行沒收時，追徵其
    價額。扣案如附表二編號4、6、7所示之物，雖均為被告所
    有，然其否認與本案相關，又被告雖供稱其係持用如附表二
    編號5所示行動電話，惟難認該行動電話與持有毒品罪間具
    有直接關聯性，均不予宣告沒收。核其認事用法均無違誤，
    量刑亦屬妥適，應予維持。
  ㈡被告上訴意旨略以：被告販賣第二級毒品對象僅黃○○、柯○○
    ，且販賣毒品數量均微，獲利不多，屬小額交易，應屬交易
    毒品之下游 ，惡性及對社會秩序之影響與國民健康危害程
    度顯不及大量走私進口或長期販賣營生之「大盤」、「中盤
    」毒梟，其客觀上應足以引起一般人之同情，有情輕法重輕
    重失衡現象，而有堪可憫恕之情狀，應依刑法第59條酌減其
    刑。且被告自始坦承犯行，犯後態度良好，因與配偶於6年
    前離婚，獨自照顧幼子，又母親於110年5月間罹癌過世，為
    支付醫藥費及辦理後事，案發前需大筆金錢支應突如其來之
    開銷。被告本身從事貼磁磚工作，月收入僅3萬元左右，支
    應平日開銷所剩無幾，方會於110年7月間販賣毒品增加收入
    ，以支應母親醫藥費及喪葬費。其因經濟狀況而鑄大錯，深
    感後悔，於原審即為認罪答辯，非如原審所認定知錯不改，
    請求從輕量刑。被告正值青壯，原審定執行刑達有期徒刑7
    年4月，其效用可能隨長期刑之執行，等比例大符下跌，教
    化效果不佳，徒增被告更生之絕望心理，使人格遭受完全之
    抹滅，亦加重國家財政無益負担，有害被告日後回歸社會云
    云。   
　㈢經查：　
　⒈按刑法第59條之酌量減輕其刑，必須犯罪另有特殊之原因與
    環境等，在客觀上足以引起一般同情，認為即予宣告法定最
    低度刑期尤嫌過重者，始有其適用；至於犯罪之動機、犯罪
    之手段或犯罪後之態度等情狀，僅可為法定刑內從輕科刑之
    標準，不得據為酌量減輕之理由（最高法院28年上字第1064
    號、45年台上字第1165號判決意旨、84年度台上字第2164號
    、91年度台上字第733號判決可資參照）。此所謂法定最低
    度刑，固包括法定最低本刑；惟遇有其他法定減輕之事由者
    ，則應係指適用其他法定減輕事由減輕其刑後之最低度刑而
    言。倘被告別有法定減輕事由者，應先適用法定減輕事由減
    輕其刑後，猶認其犯罪之情狀顯可憫恕，即使科以該減輕後
    之最低度刑仍嫌過重者，始得適用刑法第59條規定酌量減輕
    其刑；若有二種以上法定減輕事由，仍應先依法定減輕事由
    遞減其刑後，科以最低刑度，猶嫌過重時，始得再依刑法第
    59條規定酌減其刑（最高法院99年度台上字第5999號、100
    年度台上字第744號判決意旨參照）。原判決就被告如何不
    應適用刑法第59條酌減其刑，已於理由中詳予敘明；且被告
    前於108年12月間即有販賣第二級毒品之犯行，復於109年1
    月間經購毒者配合警方誘捕偵查而查獲其販賣第二級毒品未
    遂之犯行，經本院判處有期徒刑3年11月、1年9月，定應執
    行刑有期徒刑4年，並經最高法院於110年5月6日駁回上訴確
    定，有上開本院109年度上訴字第2442號刑事判決及臺灣高
    等法院被告前案紀錄在卷可佐，被告前已有販賣第二級毒品
    既未、遂之犯行，且經偵審並判決確定後，復有本件犯行，
    顯見其先前販賣毒品犯行經檢警查獲並經偵查、審判論罪科
    刑之經歷，未能使其心生警惕，並深切自我反省，反而在前
    案確定後旋於110年7、8月間即再有本案4件犯行，且就本案
    販賣第二級毒品犯行而言，犯行非僅單一，販賣對象不只1
    人，而意圖販賣而持有第三、四級毒品數量雖非甚鉅，然亦
    非盞盞之數，就其造成毒品之流布及散布之可能性，恐將造
    成毒害擴散而使施用毒品者更加難以自拔，對於社會治安所
    生負面衝擊非微，對照其所犯販賣第二級毒品罪法定刑適用
    相關減刑規定後及意圖販賣而持有第三、四級毒品罪法定刑
    經先加後減後，各該可得量處之刑罰範圍，應無過苛之虞，
    亦不存在任何特殊之原因與環境，而在客觀上足以引起一般
    人之同情，難認有何適用刑法第59條酌減其刑之餘地。況被
    告於原審審理中自承：其本身有施用毒品，本件販毒是賺取
    量差等語（見原審卷第72頁），更與上訴意旨所稱其於110
    年7月間販賣毒品為增加收入以支應母親醫藥費及喪葬費之
    說詞不侔。再者，被告是否為母親患病而為籌醫藥喪葬費用
    ，或實質獲利多寡、犯後態度等情，皆非能否適用刑法第59
    條酌減其刑之絕對標準。被告猶執陳詞，率謂原判決未予適
    用刑法第59條為不當，容非允洽，並無可採。
　⒉按量刑係法院就繫屬個案犯罪之整體評價，為事實審法院得
    依職權自由裁量之事項，倘其未逾越法律所規定之範圍，又
    未明顯違背正義，即不得任意指摘為違法。法院就個案之量
    刑，於審酌全案之犯罪情狀而為整體綜合之觀察，苟係以行
    為人之責任為基礎，並已斟酌刑法第57條各款所列情狀，倘
    其刑之量定並未逾越公平正義之精神，客觀上亦不生量刑輕
    重之裁量權濫用，自不得指摘本案量刑失當而違背罪刑相當
    原則。原審既已注意適用刑法第57條之規定，就被告所犯販
    賣第二級毒品罪及意圖販賣而持有第三、四級毒品混合二種
     以上之毒品罪之各項量刑事由詳為審酌並敘明理由，且未
    逾越法定刑度，復未濫用自由裁量之權限，亦無輕重失衡之
    情形，自不得遽指為違法。而販賣第二級毒品罪法定刑為無
    期徒刑、10年以上有期徒刑，得併科新臺幣1500萬元罰金，
    經依毒品危害防制條例第17條第2項偵審自白之規定減輕其
    刑後，原審就犯罪事實欄一、二㈠部分各僅判處5年4月、5年
    5月；犯罪事實欄二㈡販賣第二級毒品未遂罪，經依偵審自白
    及未遂犯之規定遞減輕其刑，僅判處有期徒刑2年10月；另
    犯罪事實欄三部分犯意圖販賣而持有第三級毒品罪法定刑為
    3年以上10年以下有期徒刑，得併科新臺幣300萬元罰金，被
    告因係持有三、四級毒品混合二種以上之毒品而依法加重其
    刑，再依偵審自白規定減輕其刑，先加後減僅量處有期徒刑
    1年10月，上開各罪均僅就其最低處斷刑起量略加，量刑上
    顯已充分考量本件被告犯罪情節、犯後態度等一切情狀而為
　　妥適量刑，所處刑度已甚寬厚。又原審判決理由已說明審酌
    被告之角色分工、犯行次數、密集程度、侵害程度等情，而
    定其應執行刑，顯已視被告所犯各罪侵害法益之異同、對侵
    害法益之加重效應及時間、空間之密接程度，刑罰邊際效應
    隨刑期而遞減及行為人所生痛苦程度隨刑期而遞增，及日後
    復歸社會之可能性，為整體評價，本於罪責相當原則之要求
    ，在法律外部性及內部性界限範圍內，綜合斟酌被告犯罪行
    為之不法與罪責程度，及對其施以矯正之必要性，而就各罪
    所處有期徒刑5年4月、5年5月、2年10月、1年10月酌定應執
    行之刑為有期徒刑7年4月，相較於各罪所處之刑合計為有期
    徒刑15年5月，原審所定應執行刑已較趨近各罪中所量處之
    最高刑度有期徒刑5年5月，而遠低於合計最高刑度，實無被
    告上訴所指定執行刑過重之情形。原審既已依刑法第57條之
    規定，審酌被告上開一切情狀而於法定刑度內量處罪刑，並
    定其應執行刑，均難認過重，被告指摘原審量刑及定執行刑
    過重，而請求從輕量刑及定執行刑云云，並無所據，尚非可
    採。
　㈣綜上所述，被告上訴意旨所陳均無足採，是以被告上訴為無
    理由，應予駁回。
據上論斷，應依刑事訴訟法第368條，判決如主文。
本案經檢察官楊凱婷追加起訴，檢察官甲○○到庭執行職務。
中　　華　　民　　國　　111 　年　　5 　　月　　11　　日
            刑事第十二庭   審判長法　官　張  國  忠
                                 法　官  李  雅  俐
                                 法　官  陳      葳 
以上正本證明與原本無異。
如不服本判決應於收受送達後20日內向本院提出上訴書狀，其未
敘述上訴理由者，並得於提起上訴後20日內向本院補提理由書狀
（均須按他造當事人之人數附繕本）「切勿逕送上級法院」。因
疫情而遲誤不變期間，得向法院聲請回復原狀。 

　　　　　　　　　　　　　     　書記官  蔡  皓  凡

中　　華　　民　　國　　111 　年　　5 　　月　　11　　日
               
　附錄法條：
毒品危害防制條例第4條第2項、第6項
（第2項）製造、運輸、販賣第二級毒品者，處無期徒刑或10年
以上有期徒刑，得併科新臺幣1千5百萬元以下罰金。
（第6項）前5項之未遂犯罰之。

毒品危害防制條例第5條第3、4項
意圖販賣而持有第三級毒品者，處3年以上10年以下有期徒刑，
得併科新臺幣3百萬元以下罰金。
意圖販賣而持有第四級毒品或專供製造、施用毒品之器具者，處
1年以上7年以下有期徒刑，得併科新臺幣1百萬元以下罰金。

毒品危害防制條例第9條第3項
犯前五條之罪而混合二種以上之毒品者，適用其中最高級別毒品
之法定刑，並加重其刑至二分之一。

毒品危害防制條例第11條第5項
持有第三級毒品純質淨重5五公克以上者，處2年以下有期徒刑，
得併科新臺幣20萬元以下罰金。

附表一    編號    犯 行    所犯法條          罪  刑  1 犯罪事實欄一與黃○○交易部分 毒品危害防制條例第4條第2項之販賣第二級毒品罪。 乙○○犯販賣第二級毒品罪，處有期徒刑5年4月。 未扣案之犯罪所得新臺幣1500元沒收，於全部或一部不能沒收或不宜執行沒收時，追徵其價額。  2 犯罪事實欄二㈠於110年7月28日與柯○○交易部分 毒品危害防制條例第4條第2項之販賣第二級毒品罪。 乙○○共同犯販賣第二級毒品罪，處有期徒刑5年5月。 未扣案之犯罪所得新臺幣1000元沒收，於全部或一部不能沒收或不宜執行沒收時，追徵其價額。    乙○○共同犯販賣第二級毒品未遂罪，處有期徒刑2年10月。 扣案如附表二編號2所示之物沒收銷燬。  3 犯罪事實欄二㈡於110年7月29日與柯○○交易部分 毒品危害防制條例第4條第6項、第2項之販賣第二級毒品未遂罪。   4 犯罪事實欄三意圖販賣而持有毒品部分 ①毒品危害防制條例第11條第5項之持有第三級毒品純質淨重5公克以上之罪。 ②毒品危害防制條例第9條第3項、第5條第3、4項之意圖販賣而持有第三、四級毒品而混合二種以上之毒品罪。 ③上開2罪想像競合，從重依②罪處斷。　 乙○○犯意圖販賣而持有第三、四級毒品混合二種以上之毒品罪，處有期徒刑1年10月。 扣案如附表二編號1、3所示之物均沒收。  

附表二：扣案物    編號 扣案物名稱  備       註   1  鱷魚圖示彩色包裝之毒咖啡包40包（含包裝袋40只）  ㈠於110年8月30日在臺中市○○區○○○街00號前查扣20包，另於110年8月31日在臺中市○○區○○○街00○0號4樓查扣20包，共計40包。 ㈡ 檢出第三級毒品4-甲基甲基卡西酮（純度5.1%）、甲基-N,N-二甲基卡西酮（純度<1%）、第四級毒品硝西泮（純度<1%）成分。4-甲基甲基卡西酮之純質淨重7.7468公克。 【參衛生福利部草屯療養院110年9月17日草療鑑字第1100800639號鑑驗書（見偵29928卷第381-383頁）、衛生福利部草屯療養院110年9月9日草療鑑字第1100800638號鑑驗書（見偵29928卷第385-413頁）】　　   2 甲基安非他命1包（含包裝袋1只）  驗前淨重0.8986公克、驗餘淨重0.8836公克 【參衛生福利部草屯療養院110年9月9日草療鑑字第1100800638號鑑驗書（見偵29928卷第385-413頁）】　　   3 愷他命3包（含包裝袋3只）  ㈠驗前淨重合計13.0816公克、驗餘淨重合計12.2754公克。 ㈡純度86.7%，純質淨重11.3417公克。  【參衛生福利部草屯療養院110年9月17日草療鑑字第1100800639號鑑驗書（見偵29928卷第381-383頁）、衛生福利部草屯療養院110年9月9日草療鑑字第1100800638號鑑驗書（見偵29928卷第385-413頁）】　　   4 磅秤1台、夾鏈袋2包     5 iPhone12行動電話1支  序號000000000000000   6 iPhone12 PRO行動電話1支  序號000000000000000   7 現金新臺幣1萬3600元